臺灣高等法院刑事判決　　　　　　　　　　　　　九十年度上易字第四八五號
　　上　訴　人　臺灣新竹地方法院檢察署檢察官
　　上　訴　人
　　即　被　告　乙○○
右上訴人因被告侵占案件，不服臺灣新竹地方法院九十年度易字第八八七號，中華民
國九十年十一月九日第一審判決（起訴案號：臺灣新竹地方法院檢察署九十年度偵字
第五三六九號）提起上訴，本院判決如左：
    主  文
原判決撤銷。
乙○○連續意圖為自己不法之所有，而侵占對於業務上所持有之物，處有期徒刑陸月
。如易科罰金，以參佰元折算一日。
    事  實
一、乙○○自民國八十五年一月一日起，迄九十年五月間離職止，受僱於甲○○○保
    險股份有限公司，在竹東通訊處展業課擔任業務員乙職，負責拓展保險業務及對
    該公司投保客戶提供收費服務、各種保險金給付申請及款項轉交、保單質押貸款
    申請、利息收取及償還款解繳公司等業務。詎其竟基於意圖為自己不法所有之概
    括犯意，在任職期間內之九十年一月初起至九十年五月初止，將陸續收自如附表
    序號一至九十九號所示保戶所繳交之續期保險費、保單貸款利息及房屋貸款本息
    ，合計共新台幣（下同）九十一萬三千二百零四元，連續據為己有，挪用一空，
    而未繳回公司。嗣經甲○○○保險股份有限公司查知上情，乙○○始陸續償還，
    惟迄今仍積欠甲○○○保險股份有限公司二十萬一千七百五十元。
二、案經甲○○○保險股份有限公司訴請台灣新竹地方法院檢察署檢察官偵查起訴。
    理  由
一、右揭事實，業據上訴人即被告乙○○在偵查及歷次審理中坦承不諱，核與告訴代
    理人即甲○○○保險股份有限公司竹東通訊處展業課課長鄧謝綢證述情節相符，
    並有員工人事動態資料、被告所書立之切結書一紙、保戶聲明書八十四張、保險
    費送金單及收據七十八張在卷足稽。事證明確，被告犯行洵堪認定。被告上訴以
    伊已私下還款予客戶官瑞玉、林何惠美等人云云，惟被告所還予客戶官瑞玉、林
    何惠美等人之款項係其與該等客戶間之個人債務，與告訴人之保險費無關之事實
    ，為被告自承在卷，是被告辯稱：上開官瑞玉、林何惠美部分保險費業已清償退
    還告訴人云云，即不實在，不足憑採。
二、核被告所為，係犯刑法第三百三十六條第二項之業務侵占罪。被告先後多次犯行
    ，時間緊接，所犯係犯罪構成要件相同之罪，顯係基於概括犯意所為，應依刑法
    第五十六條連續犯之規定論以一罪，並依法加重其刑。又被告侵占附表編號99客
    戶張興里保險費一千九百六十四元部分，檢察官雖未於起訴書中記載，惟該部分
    與已起訴部分有連續犯之裁判上一罪關係，為起訴效力所及，本院應一併審理。
三、原審予以論罪科刑，固非無見，惟查被告尚有侵占客戶張興里保險費一千九百六
    十四元部分，原審未及審認，檢察官據以上訴；又被告積極清償，僅餘二十萬一
    千七百五十元欠款而獲告訴人之諒解，原審未及審酌此部分犯罪後之態度，被告
    亦以原審量刑過重，提起上訴，請求撤銷改判，是依上開說明檢察官及被告上訴
    即有理由，應由本院將原判決撤銷，並自為判決。爰審酌被告侵占業務上持有之
    金錢，金額多達九十一萬餘元，但事後坦認犯行及犯罪後態度良好，且已與告訴
    人和解，積極清償部分款項，並獲告訴人表示原諒等一切情狀，量處有期徒刑六
    月。又被告行為後，刑法第四十一條業於九十年一月四日修正，同年月十日經總
    統公布，已於同年月十二日生效，修正後之刑法第四十一條第一項前段規定：「
    犯最重本刑為五年以下有期徒刑以下之罪，而受六個月以下有期徒刑或拘役之宣
    告，因身體、教育、職業、家庭之關係或其他正當事由，執行顯有困難者，得以
    一元以上三元以下折算一日，易科罰金。」比較新舊法之結果，以修正後規定有
    利於被告，而依刑法第二條第一項前段之規定適用裁判時之規定，並諭知易科罰
    金之折算標準。
據上論斷，應依刑事訴訟法第三百六十九條第一項前段、第三百六十四條、第二百九
十九條第一項前段，刑法第五十六條、第三百三十六條第二項，第二條第一項前段、
現行刑法第四十一條第一項、罰金罰鍰提高標準條例第一條前段、第二條，判決如主
文。
本案經檢察官鄭龍照到庭執行職務。
中      華      民      國      九十一    年    一      月    二十五    日
                              台灣高等法院刑事第十庭
                                  審判長法  官  溫  耀  源
                                        法  官  黃  金  富
                                        法  官  何  菁  莪
右正本證明與原本無異。
不得上訴。
                                        書記官  吳  瑞  英
中      華      民      國      九十一    年   一      月     二十五   日
附錄：本案論罪科刑法條全文
刑法第三百三十六條
對於公務上或因公益所持有之物，犯前條第一項之罪者，處一年以上七年以下有期徒
刑，得併科五千元以下罰金。
對於業務上所持有之物，犯前條第一項之罪者，處六月以上五年以下有期徒刑，得併
科三千元以下罰金。
前二項之未遂犯罰之。
